臺灣高雄地方法院刑事判決　　　　　　 96年度簡上字第550號
上　訴　人　乙○○
即　被　告
上列上訴人因違反保護令罪案件，不服本院高雄簡易庭中華民國
96年5 月21日96年度簡字第2591號第一審刑事簡易判決（聲請簡
易判決處刑案號：96年度偵字第10765 號、第11103 號），提起
上訴，本院管轄之第二審合議庭依簡式審判程序審理，並判決如
下：
    主  文
原判決撤銷。
乙○○違反法院依家庭暴力防治法第十四條所為禁止實施家庭暴
力行為之通常保護令裁定，處拘役貳拾日，如易科罰金，以新臺
幣壹仟元折算壹日，減為拘役拾日，如易科罰金，以新臺幣壹仟
元折算壹日。又違反法院依家庭暴力防治法第十四條所為禁止實
施家庭暴力行為之通常保護令裁定，處拘役參拾日，如易科罰金
，以新臺幣壹仟元折算壹日，減為拘役拾伍日，如易科罰金，以
新臺幣壹仟元折算壹日。應執行拘役貳拾貳日，如易科罰金，以
新臺幣壹仟元折算壹日。緩刑貳年，緩刑期內付保護管束。
    事實及理由
一、本件犯罪事實、證據及理由均引用原審判決書（如附件），
    並補充被告乙○○於本院審判中之自白為證據。
二、原審對被告論罪科刑固非無見，然被告犯罪時間在民國96年
    4 月24日以前，且非中華民國96年犯罪減刑條例第3 條所列
    不予減刑之情形，應依該條例第2 條第1 項第3 款規定，減
    其刑期2 分之1 ，而該條例自96年7 月16日始施行，原審未
    及審酌適用該條例，容有未合，被告上訴意旨並未指摘原審
    認事用法有何違誤，僅請求宣告緩刑（此部分詳後述），其
    上訴雖無理由，仍應由本院撤銷改判。茲審酌被告與陳美真
    為夫妻關係，與甲○○則為父子關係，本應力求維持婚姻生
    活之圓滿、家庭生活之和諧，秉持互信互諒原則，倘遇有家
    庭糾紛，亦應循理性、和平之方式解決，且其甫於本件行為
    前之96年3 月間對陳美真實施精神上不法侵害行為（此部分
    案情詳後述），竟又於本案以踢門、大聲恫嚇陳美真、持椅
    子作勢砸向陳美真、甲○○等實施家庭暴力之方式加諸妻小
    ，不僅違反法院所核發之保護令，並導致妻兒精神上受有痛
    苦，實屬可議，然念其於犯後尚能供承犯行，並表示悔悟之
    意，且依被害人陳美真所述，被告於本件犯行後之表現確有
    改進（詳後述），堪認其犯後態度尚佳，以及其犯罪之手段
    、所生危害等一切情狀，量處如主文所示之刑，並依中華民
    國96年犯罪減刑條例第2 條第1 項第3 款規定，減其刑期2
    分之1 ，且審酌上情及被告警詢筆錄所載職業（電焊）、教
    育程度（高職畢業）以及依陳美真所述其家庭經濟狀況不佳
    等情（詳後述），諭知易科罰金之折算標準，另定應執行之
    刑，以資懲儆。
三、末就被告請求宣告緩刑一節，經查被告未曾受有期徒刑以上
    刑之宣告，此有臺灣高等法院被告前案紀錄表附卷可稽。被
    告雖另涉於本件犯行前之96年3 月9 日凌晨2 時許，在住處
    酒後無端大聲叫醒睡覺中之陳美真，向其要錢，不讓陳美真
    睡覺並要陳美真把家暴事情講清楚，而對陳美真實施精神上
    不法侵害之行為，復於同年月11日下午4 時許，趁陳美真返
    回住處之際，因向陳美真催討生活費1 萬元未果雙方爆發口
    角，向陳美真陳稱：今天沒有拿到錢，就不放過陳美真等語
    ，對陳美真為精神上不法侵害等情節，經本院於96年6 月6
    日以96年度簡字第2088號分別判處拘役20日、25日，應執行
    拘役40日，並諭知緩刑2 年，緩刑期內付保護管束確定，此
    有臺灣高等法院被告前案紀錄表、判決書、本院公務電話紀
    錄附卷可稽，原審判決亦以此前案而認不宜對被告宣告緩刑
    。惟按緩刑之宣告與否，固屬實體法上賦予法院得為自由裁
    量之事項，惟法院行使此項職權時，除應審查被告是否符合
    緩刑之法定要件外，仍應就被告有以暫不執行其刑為適當之
    情形，亦即應就被告有無再犯之虞，及能否由於刑罰之宣告
    而策其自新等加以審酌；又刑法第74條關於緩刑規定之條件
    ，其中關於暫不執行為適當之標準為何，法無明文，雖屬法
    院自由裁量之範疇，但應於判決內說明審酌犯罪之情狀，及
    身體、教育、職業、家庭之關係，或其他正當事由，而認有
    暫不執行為適當之理由，始為適法，而其重在是否「以暫不
    執行為適當」，而非是否「有無警惕而無再犯之虞」甚明，
    最高法院96年度臺上字第2885號、93年度臺上字第6877號判
    決意旨論述綦詳。本件被告犯罪情節尚非極為惡劣，且依被
    害人陳美真於本院審判中所稱：「家庭經濟都是我先生負擔
    ，希望可以判緩刑，再給他1 個機會，以他的收入沒有辦法
    罰款，且我現在沒有工作」、「（自從4 月發生本案到現在
    ，這段期間被告表現如何？）最近慢慢有在戒酒，之前每天
    都在家裡喝酒，現在完全沒有在家喝，回家時有一點酒味，
    另外，現在雖然也會吵架，但被告現在都會比較克制脾氣，
    不會像以前那樣，我替小孩子表示意見」、「（在96年1 月
    6 日之前被告是否就有喝酒的習慣？）對」、「（如果以前
    開時點來做基準，他之前多久就有喝酒習慣？）他不是酗酒
    ，他是每天會買個2 、3 瓶啤酒，在家裡邊看電視邊喝」、
    「（被告每次喝酒都會喝到爛醉嗎？）不會，但是從我聲請
    保護令下來之後，他每天都喝到爛醉」、「（社工人員對你
    們家庭是否有作介入協助？）輔導我去上家暴訪談，社工也
    跟我先生談過，家協調解有幫助我先生去參加戒酒輔導，及
    作心理輔導」、「（妳先生是否有去？）沒有，因為我先生
    經濟的關係」、「（這些課程需要多少錢？）心理輔導聽說
    蠻貴的，戒酒要我們自己去醫院問看看」等語。由此觀之，
    堪認被告於本件犯行後確有悔改之心意，並以具體行動尋求
    婚姻及家庭生活之改善，未必需要藉由刑罰之立即執行，作
    為懲罰被告以及避免其再犯之手段，而可藉由違反緩刑規定
    將執行刑罰之心理強制作用，給予被告自新之機會，謀求被
    告自覺性之更生改善。況立即執行本件之刑罰，可能使被告
    之妻小頓失依靠，反而造成另一樁家庭悲劇之產生，未必屬
    於較佳之處理方式，亦非本院所樂見。本院綜核各情審酌再
    三，認被告之刑以暫不執行為適當，爰予以宣告緩刑，並依
    家庭暴力防治法第38條第1 項規定諭知緩刑期內付保護管束
    ，由觀護人提供各種有效適當之協助與督促，尤其是針對被
    告引發事端之飲酒及情緒問題，謀求改善之道，以啟自新，
    並觀後效。
據上論斷，應依刑事訴訟法第455 條之1 第1 項、第3 項、第36
9 條第1 項前段、第373 條、第364 條、第273 條之1 第1 項，
家庭暴力防治法第61條第1 款、第38條第1 項，刑法第11條、第
55條、第41條第1 項前段、第51條第1 項第6 款、第74條第1 項
第1 款，中華民國96年罪犯減刑條例第2 條第1 項第3 款、第7
條、第9 條，判決如主文。
本案經檢察官丙○○到庭執行職務。
中　　華　　民　　國　　96　　年　　7 　　月　　31　　日
                  鳳山刑事第二庭審判長  法  官   黃建榮
                                        法  官   李嘉益
                                        法　官   譚德周
以上正本證明與原本無異。
不得上訴。
中　　華　　民　　國　　96　　年　　7 　　月　　31　　日
　　　　　　　　　　　　　　　　　　　　書記官   林雅婷
附錄法條：
家庭暴力防治法第61條
違反法院依第14條第1 項、第16條第3 項所為之下列裁定者，為
本法所稱違反保護令罪，處3 年以下有期徒刑、拘役或科或併科
新臺幣10萬元以下罰金：
一、禁止實施家庭暴力。
二、禁止騷擾、接觸、跟蹤、通話、通信或其他非必要之聯絡行為。
三、遷出住居所。
四、遠離住居所、工作場所、學校或其他特定場所。
五、完成加害人處遇計畫。
